【裁判字號】    95,交簡上,4
【裁判日期】    950403
【裁判案由】    業務過失致死
【裁判全文】
臺灣基隆地方法院刑事判決             95年度交簡上字第4號
上  訴  人  臺灣基隆地方法院檢察署檢察官
被      告  丙○○
上列上訴人因被告業務過失致死案件，不服本院瑞芳簡易庭94年
度瑞交簡字第52號，中華民國94年12月16日第一審刑事簡易判決
（原聲請案號：94年度調偵字第139號），提起上訴，及移送併
辦（95年度調偵字第4號），本院管轄之第二審合議庭改依第一
審通常程序審理，並判決如下：
    主  文
原判決撤銷。
丙○○從事業務之人，因業務上之過失致人於死，處有期徒刑壹
年貳月，緩刑伍年。
    事  實
一、丙○○為信邦混凝土實業有限公司司機，係以駕駛為業務之
    人，於民國（下同）94年9月27日15時38分許，駕駛車號為
    390－RA號預拌混泥車，沿台北縣瑞芳鎮縣由平溪十分
    寮往瑞芳方向行駛，途經該縣道79.45公里下坡彎道處時，
    原應注意汽車在雙向二車道行駛時，均應在遵行車道內行駛
    ，在劃有分向限制線之路段，不得駛入來車之車道內，並注
    意車前狀況，並隨時採取必要之安全措施，而依當時情形，
    路面乾燥，無障礙物，視距良好，並無不能注意之情事，竟
    疏未注意上情，貿然駛入對向車道內向前滑行，適有乙○○
    騎乘車號CEM－911號機車，搭載其女呂佳宜，沿台北縣瑞芳
    鎮縣往平溪十分寮方向騎乘，因閃避不及遭丙○○迎
    面撞及，乙○○因而受有左側股骨幹及骨髁內上骨折等傷害
    （聲請簡易判決處刑書誤為已撤回告訴），呂佳宜則受有腹
    部嚴重鈍傷、下腔靜脈裂傷、肝裂傷、脾臟裂傷、胰臟裂傷
    等傷害，經送醫後仍因出血性休克病情惡化，延至同年月28
    日3時46分許不治死亡。丙○○肇事後雖恰有瑞芳分局牡丹
    派出所警員因練打靶後途經現場，然員警係先行協助小傷患
    呂佳宜就醫，即將現場交予交通隊處理，交通隊警員到場接
    手後，丙○○仍留現場，向到場交通處理員警自承肇事，並
    隨同返所製作筆錄。
二、案經檢察官據報相驗自動檢舉及台北縣政府警察局瑞芳分局
    報告臺灣基隆地方法院檢察署檢察官偵查聲請簡易判決處刑
    暨移送併辦。
    理  由
一、上揭事實，業據被告丙○○於警、偵訊時及本院準備程序和
    審理時均坦承不諱，核與告訴人乙○○指述情節相符，並有
    道路交通事故調查報告表（一）、（二）、道路交通事故現
    場圖、現場照片在卷可稽，而被害人乙○○因而受有左側股
    骨幹及骨髁內上骨折等傷害，此有長庚紀念醫院診斷證明書
    （見94年偵字第4057號卷第32頁）；呂佳宜確因腹部鈍傷而
    出血性休克死亡，業據檢察官督同檢驗員相驗屬實，分別製
    有相驗屍體證明書、驗斷書、勘驗筆錄各1件及照片40張（
    現場及車損照片26張；相驗屍體照片14張）在卷可稽。又依
    卷附道路交通事故調查報告表暨現場圖及現場照片26張（包
    括被告駕駛車輛、乙○○騎乘機車之車損照片）所示：(1)被
    告駕駛車輛之車前擋風玻璃破裂、右前輪及保險桿破裂；(2)
    乙○○騎乘機車之車頭幾近全毀；(3)乙○○機車刮地痕之起
    始點係在乙○○行駛車道（即臺北往平溪十分寮方向車道）
    。據此研判，足見被告駕駛車輛及乙○○騎乘機車，係以「
    車頭對撞」方式，在乙○○行駛車道內發生碰撞；且亦堪認
    本案車禍之肇事成因，實乃被告行經肇事地點時，未注意車
    前狀況，貿然跨越分向限制線駛入來車車道，致與乙○○騎
    乘機車發生對撞所致。
二、按汽車在雙向二車道行駛時，在劃有分向限制線之路段，不
    得駛入來車車道；駕駛人駕駛汽車，應遵守道路交通標誌標
    線指示；汽車行駛時，駕駛人應注意車前狀況，並隨時採取
    必要之安全措施。道路交通安全規則第97條第2款、第90條
    、第94條第3項分別定有明文。被告既係汽車駕駛人，係以
    駕駛為業務之人，則其駕駛車輛行駛道路，自應按諸上揭規
    定盡必要之注意義務。觀諸卷附道路交通事故調查表暨現場
    圖所示，案發當時，肇事路段不僅路面乾燥，且無缺陷及障
    礙物，視距良好，是自客觀以言，被告無不能注意之情事，
    竟疏於注意對向車道有無來車，並違反該地交通標線指示，
    貿然跨越分向限制線侵入來車車道，致與乙○○騎乘機車迎
    面對撞，被告顯然違背上揭注意義務，其有過失甚明；且被
    告之過失行為與被害人乙○○受傷及呂佳宜之死亡結果間，
    具有相當因果關係，亦屬灼然。綜上，本案事證明確，被告
    過失致人於死及過失傷害之犯行，均堪認定。
三、核被告所為，係犯刑法第276條第2項之業務過失致人於死罪
    、第284條第2項前段業務過失傷害。被告所犯上開二罪，係
    一行為侵害數法益，觸犯數罪名，應從一重論以刑法第276
    條第2項之業務過失致人於死罪。又被告對於犯罪未經發覺
    前，即向有偵查權之人自承犯罪等情，有本院查詢之電話記
    錄在卷可稽，核與卷附之臺北縣政府警察局瑞芳分局道路交
    通事故肇事自首情形紀錄表相符，應依刑法第62條前段減輕
    其刑。檢察官聲請簡易判決處刑意旨，雖漏未論及移送併案
    之業務過失傷害部分，惟該部分與聲請簡易判決處刑之犯罪
    事實，具有裁判上一罪之想像競合關係，仍為聲請簡易判決
    處刑效力所及，基於審判不可分關係，本院自得併予審理。
    本案經原審以被告犯行事證明確，予以論罪科刑，固非無見
    ，然就被告過失傷害乙○○部分，因原聲請簡易判決處刑書
    誤以為告訴人乙○○亦因調解成立而撤回告訴，致本院就該
    部分漏未判決，原判決尚有未當，檢察官發現前開錯誤後，
    聲請上訴，指摘原判決未審酌被告過失傷害乙○○之犯罪事
    實，並聲請併案審理為有理由，應由本院管轄之第二審合議
    庭將原判決撤銷改判。爰審酌被告駕車跨越分向限制線，衝
    撞被害人，致生呂佳宜死亡、乙○○受傷，就呂佳宜部分發
    生不可挽回之後果，對告訴人乙○○所生之身心折磨程度，
    被告過失程度非輕、所生損害甚大及犯後自首、過失致死部
    分與被害人達成和解，過失傷害部分尚未與乙○○達成和解
    及被告之生活狀況、智識程度等一切情狀，量處如主文所示
    之刑，以期罪刑相當。末查，被告於82年間因違反麻醉藥品
    管理條例等案件，經法院判處應執行有期徒刑1年3月確定，
    於84年4月11日縮刑期滿後，5年內未曾受有期徒刑以上刑之
    宣告，此有臺灣高等法院被告前案紀錄表在卷可按；參以被
    告本次純因一時疏忽，致罹刑典，犯後並已深表悔悟，戮力
    賠償告訴人所受損害，過失致死部分已與告訴人達成和解，
    賠償被害人新台幣（下同）280萬元，有臺北縣瑞芳鎮調解
    委員會調解書（見94年調偵字第139號卷第1頁）及臺灣基隆
    地方法院檢察署公務電話紀錄（見95年度調偵字第4號第13
    頁）各1件在卷可考，至於過失傷害部分，告訴人乙○○於
    本院審理時，要求被告賠償30萬元，被告則表示因經濟確實
    有困難，願意將伊所有，位於貢寮鄉之乙筆8坪土地移轉予
    告訴人，並每月償還5千元，惟因告訴人無法接受，而未能
    達成和解，顯見被告確有賠償誠意，被告經此科刑教訓後，
    信當知所警惕，而無再犯之虞，且若被告果入獄服刑，服刑
    期間亦難有收入，就告訴人而言將更不能獲得適當賠償，綜
    上各情，本院認被告所受刑之宣告，以暫不執行為適當，爰
    併宣告緩刑5年，以勵來茲，用啟自新。
四、末按檢察官聲請簡易判決處刑案件，經法院認有第451條之1
    第4項但書情形，應適用通常程序審判，為刑事訴訟法第452
    條明定。故管轄第二審之地方法院合議庭受理簡易判決上訴
    案件，若認案件有刑事訴訟法第452條之情形者，應撤銷原
    判決，逕依通常程序為第一審判決。本案原審未及審酌被告
    過失傷害之犯罪事實，本院認定之犯罪事實，顯與檢察官據
    以求處罪刑之事實不符，足認檢察官僅就被告過失致死犯行
    聲請簡易判決處刑，並請求宣告緩刑3年顯不適當，揆諸上
    開法條之規定，本院自應將原審判決撤銷，逕依通常程序為
    第一審判決，併此敘明。
據上論斷，應依刑事訴訟法第455條之1第1項、第3項、第452條
、第369條第1項前段、第364條、第299條第1項前段，刑法第276
條第2項、第284條第2項前段、第74條第2款、第62條前段、第55
條，罰金罰鍰提高標準條例第1條前段，判決如主文。
本案經檢察官甲○○到庭執行職務。
中    華    民    國    95    年    4     月    3    日
                  刑事第二庭審判長法  官  王敏慧
                                  法  官  劉桂金
                                  法  官  陳伯厚
以上正本證明與原本無異。
對於本件判決如有不服，應於收受送達後10日內，向本院提出上
訴書狀，上訴於臺灣高等法院，並按他造當事人之人數附具繕本
。
中    華    民    國    95    年    4     月    4     日
                                  書記官  明祖斌
附錄論罪法條：
中華民國刑法第276條第2項
(過失致死罪)
從事業務之人，因業務上之過失犯前項之罪者，處 5 年以下有期
徒刑或拘役，得併科3千元以下罰金。
中華民國刑法第284條第2項前段
(過失傷害罪)
從事業務之人，因業務上之過失傷害人者，處 1 年以下有期徒刑
、拘役或1 千元以下罰金，致重傷者，處 3 年以下有期徒刑、
 拘役或2千元以下罰金。


司法院資訊處製作；財團法人民間司法改革基金會備份。
